【裁判字號】    89,交訴,234
【裁判日期】    900426
【裁判案由】    公共危險等
【裁判全文】
臺灣高雄地方法院刑事判決                        八十九年度交訴字第二三四號
    公  訴  人  臺灣高雄地方法院檢察署檢察官
    被      告  乙○○
右列被告因公共危險等案件，經檢察官提起公訴（八十九年度偵字第一九五一三號）
，本院判決如左：
    主  文
乙○○服用酒類不能安全駕駛動力交通工具而駕駛，處有期徒刑參月；又駕駛動力交
通工具肇事，致人死亡而逃逸，處有期徒刑捌月。應執行有期徒刑拾月。緩刑參年。
被訴過失傷害部分公訴不受理。
    事  實
一、乙○○明知服用酒類導致無法安全駕駛，竟於民國八十九年八月二十九日二十時
    許，於其位於高雄縣大寮鄉○○村○○街四十六號住處，於飲用玉泉清酒後，在
    呈現明顯酒醉、步履蹣跚顯已達不能安全駕駛動力交通工具之狀況下，竟於同日
    二十二時三十分許，駕駛車牌號碼ＶＸ－八七三六號自用小客車，沿高雄市苓雅
    區○○○路由東往西方向行駛，途經三多二路國際商工前，本應注意車前狀況，
    隨時採取必要之安全措施，而當時情況亦無不能注意之情事，詎疏未注意及此，
    貿然行駛，自後追撞於前方同向行駛，由丁○○所駕駛後附載甲○○之車牌號碼
    ＲＡＸ－八九七號輕型機車，致丁○○、甲○○等人車倒地，丁○○因而受有左
    膝挫傷腫痛，甲○○受有左季肋骨挫傷、瘀腫痛呼吸困難、左腹痛及左膝左踝挫
    傷痛等傷害，詎乙○○見狀，竟未下車察看，逕自駕駛前開自小客車逃逸，此情
    為同途經該地甲○○之夫丙○○自其所駕駛之車牌號碼Ｄ七－三一三七號自小貨
    車之車內後視鏡所目睹，丙○○隨即駕駛前開自用小貨車自後追趕，嗣追至高雄
    市苓雅區○○○路與福德路口時，始將乙○○攔下，並報警處理，且經警測試其
    酒精濃度達每公升零點七一毫克。
二、案經被害人丁○○、甲○○訴由高雄市政府警察局苓雅分局報請臺灣高雄地方法
    院檢察署檢察官偵查起訴。
    理  由
甲、駕車肇事逃逸部分：
一、訊據被告乙○○固對於在右揭時地於飲酒後，仍貿然駕駛前開自小客車行駛，並
    於途經高雄市苓雅區○○○路與福德路口時，遭告訴人甲○○之夫丙○○駕駛上
    開自小貨車攔下等事實不諱，惟辯稱：不知道有撞到人，如撞到人，伊會停下來
    處理云云。惟查：
  (一)被告於前揭時地駕駛前開自小客車與告訴人丁○○、甲○○所騎乘之機車發生撞
    擊後，於告訴人丁○○、甲○○倒地受傷後，被告未曾停車察看反加速逃逸，然
    因前開撞擊所產生之碰撞聲甚大，遂引起同經該地惟在前行駛之證人即告訴人甲○○之夫丙○○自其所駕駛前開自小貨車內後視鏡所目睹，證人丙○○於被告駕
    車逃離，欲駛過其所駕駛前開自小貨車時，為阻擋被告駕車逃逸，乃故意以前開
    自小貨車之右側撞擊被告所駕駛自小客車之左後視鏡，詎被告於遭證人丙○○前
    開故意撞擊，非但未曾下車察看甚或與證人丙○○理論，反加速離開，故證人丙○○乃自後追逐被告，始於途經中正一路與福德路口方將被告攔阻，而證人丙○○隨即詢問被告何以肇事逃逸，雖遭被告否認，並反問證人丙○○，告訴人丁○○等人應係證人丙○○女友等事實，業據證人丙○○於本院審理時到庭證稱：「
    （本件車禍發生時是如何追到被告？）我與告訴人甲○○、及其友人丁○○要一
    起去吃飯，我是開車，車牌為Ｄ七─三一三七號自小貨車，我開在前面。是丁○○搭載我太太甲○○。當時途經在三多路與凱旋路口時，我聽到碰撞聲，我從照
    後鏡看見是我太太被撞了，當時被告是開自小客車，當時碰撞聲很大聲。被告撞
    到後並沒有停下來，我當時也沒有辦法去我太太那裡。被告撞人後開得很快，他
    剛開車駛過我的車子右側時，我故意用我的車子右側去擋他，有撞到他的左後鏡
    。但他稍微撞上我後，仍然繼續開，我就去追他，後來我追逐他一陣子，後在中
    正路與福德三路口追到他。追到他後，他起先以為我是與騎機車的人搭訕，我追
    到他後，我問他「你撞到人了，你知不知道」他否認「我沒有撞到人」。後來我
    又說「那個人是我太太，你知道否？」，他回答我「那是你女朋友，怎麼會是你
    太太」。當時他是有喝酒，後來有比較清醒。我太太後來又到現場去，我太太拿
    安全帽敲他，他才知道有撞到人。」、「（為何確定被告知道會撞到人？）當時
    因為被告開車時很平順，後來撞到人後加速開走。」等語明確（參本院九十年四
    月十二日審判筆錄），核與告訴人丁○○、甲○○分於警訊及偵審中所指訴情節
    相符（參警卷第十一頁、偵查卷第三頁、第十八頁至第十九頁、本院九十年一月
    十六日審判筆錄）。
  (二)再被告於本院審理時已自承其與告訴人丁○○、甲○○所騎乘之機車係同方向直
    行狀態，且告訴人丁○○、甲○○所騎乘之機車係在前方，並行駛於慢車道內，
    待其駛過告訴人丁○○、甲○○所騎乘前開機車，復自其內車之後視鏡察看，然
    已不見告訴人丁○○、甲○○等語（參本院九十年一月十六日審判筆錄），且參
    諸告訴人丁○○、甲○○前開指訴，其等係遭被告自後追撞所騎乘機車之車尾。
    是此，告訴人丁○○、甲○○所騎乘之機車理應在被告視線所及範圍之內，且撞
    擊及隨後機車倒地之聲響，必大於尋常人車聲，被告豈有不知之理？矧如被告果
    真不知撞及告訴人丁○○、甲○○，何以當其駛離證人丙○○前開自小貨車，遭
    證人丙○○故意阻擋所撞擊後，竟急欲將車駛離，未曾下車與證人丙○○理論，
    是此諸情，顯見被告所稱不知道撞到人云云，應屬卸責之詞，不足採信。此外，
    告訴人丁○○、甲○○確因本件交通事故致受有前開傷害，有診斷證明書二紙在
    偵卷足憑（參偵查卷第四頁至第五頁），故被告犯有駕駛動力交通工具肇事致人
    受傷而逃逸之犯行，洵堪認定。
二、再按刑法第一百八十五條之三規定所謂「不能安全駕駛」，乃抽象危險犯，並不
    以發生具體危險為必要，對於呼氣酒精濃度已達每公升零點五五毫克以上，肇事
    率為一般正常人之十倍，認為已達不能安全駕車之標準，此業經法務部八十八年
    五月十八日法八八檢字第○○一六六九號函告週知，且按就醫學文獻所知，酒精
    對人體造成之影響，於呼氣時酒精濃度達每公升零點二五毫克（約合體內血液中
    酒精濃度五○ＭＧ＼ＤＬ或零點零五％）即會輕度中毒，造成輕度協調功能降低
    ；呼氣酒精濃度達每公升零點五毫克時（約合體內血液中酒精濃度一○○ＭＧ＼
    ＤＬ或零點一％）屬輕到中度中毒症狀，出現反應較慢、感覺減低、影響駕駛之
    狀況；呼氣酒精濃度達每公升零點七五毫克（約合體內血液中酒精濃度一五○Ｍ
    Ｇ＼ＤＬ或零點一五％）時出現思考改變、個性行為改變等中毒症狀；又飲酒後
    一小時許，其體內血液酒精濃度可達最高，此有分別有行政院國軍退除役官兵輔
    導委員會臺北榮民總醫院八十八年八月五日（八八）北總內字第二六八六八號函
    文、八十八年十月二十六日（八八）院賓文廉字第一三四○七號臺灣高等法院函
    中臺北醫學院附設醫院精神科主任蔡尚穎「酒精對人體生理與行為之影響」一文
    可據。前開函文供作刑事訴追之依據，所採認定基準並不違背公知的經驗法則，
    故如生活上客觀經驗已不能確保駕駛人穩定而有效操控動力交通工具，自屬法律
    所要規範之對象，與駕駛人自身主觀認定有無喝醉、神智是否清楚無必然關連。
    而本案被告為警查獲時其吐氣所含酒精成份測試已高達零點七一毫克，高於前揭
    標準甚多，其發生肇事之危險性，顯已高出一般人，並有酒精濃度測試單及舉發
    違反道路交通管理事件通知單各一紙在卷可證（參警卷第十四頁、第十五頁）。
    雖被告辯以其肇事當時其並未喝醉，神智仍然清楚，惟依據前揭說明，被告所辯
    尚不影響本案犯罪事實之判斷。
三、核被告乙○○所為，係犯刑法第一百八十五條之三服用酒類不能安全駕駛動力交
    通工具而駕駛罪及同法第一百八十五條之四駕駛動力交通工具肇事致人受傷而逃
    逸罪。被告所犯上開二罪名間，犯意各別，行為互殊，犯罪構成要件不同，應予
    分論併罰。爰審酌被告明知酒後精神已達混惑不清晰之狀態，而發生道路交通事
    故之機率，較未飲酒者為高，詎仍為駕駛上開自用小客車，不啻對他人已產生立
    即侵害之高度危險性，亦自陷於危險狀態中，且嚴重侵害道路交通往來安全，復
    因違反道路交通安全規則而肇事，造成告訴人之身體健康受有損害，並於肇事後
    逃逸，惟斟酌其於事故後態度良好，並已與告訴人達成和解（詳如後述）等一切
    情狀，分別量處如主文所示之刑，並定其應執行之刑。再查被告未曾受有期徒刑
    以上刑之宣告，有臺灣高雄地方法院檢察署刑案資料查註紀錄表及臺灣高等法院
    被告全國前案紀錄表各一份在卷可憑，因一時失慮，偶罹刑典，事後坦承犯行，
    深具悔意，經此刑之宣告後，應知警惕，當無再犯之虞，是所宣告之刑，本院認
    均以暫不執行為適當，爰併均諭知緩刑三年，以勵自新。
乙、被訴過失傷害部分：
一、公訴意旨另以：被告乙○○於八十九年八月二十九日二十二時三十分許，駕駛車
    牌號碼ＶＸ－八七三六號自用小客車，沿高雄市苓雅區○○○路由東往西方向行
    駛，途經三多二路國際商工前，本應注意車前狀況，隨時採取必要之安全措施，
    而當時情況亦無不能注意之情事，詎疏未注意及此，貿然行駛，自後追撞於前方
    同向行駛，由丁○○所駕駛後附載甲○○之車牌號碼ＲＡＸ－八九七號輕型機車
    ，致丁○○、甲○○等人車倒地，丁○○因而受有左膝挫傷腫痛，甲○○受有左
    季肋骨挫傷、瘀腫痛呼吸困難、左腹痛及左膝左踝挫傷痛等傷害，因認被告另涉
    有刑法第二百八十四條第一項過失傷害罪嫌。
二、按告訴乃論之罪，告訴人於第一審辯論終結前得撤回其告訴；又告訴乃論之罪，
    其告訴經撤回者，應諭知不受理之判決，刑事訴訟法第二百三十八條第一項及第
    三百零三條第三款分別定有明文。
三、本件公訴人認被告涉有右揭過失傷害罪，依同法第二百八十七條之規定，須告訴
    乃論，茲據告訴人丁○○、甲○○於本院審理時，當庭以言詞表示撤回其告訴（
    參本院九十年一月十六日審判筆錄），依前揭刑事訴訟法之規定，自應諭知不受
    理之判決，爰判決如主文第二項所示。
丙、據上論斷，應依刑事訴訟法第二百九十九條第一項前段、第三百零三條第三款，
    刑法第一百八十五條之三、第一百八十五條之四、第五十一條第五款、第七十四
    條第一款，罰金罰鍰提高標準條例第一條前段，判決如文。
中      華      民      國    九十      年      四      月    二十六    日
                                  臺灣高雄地方法院交通法庭
                                      法    官  張 維 君
右正本證明與原本無異。
如不服本判決，應於判決送達後十日內，向本院提出上訴狀。
                                      書 記 官  趙 美 玲
中    華    民    國      九十      年      四      月      二十六      日
附錄本判決論罪之法條：
刑法第一百八十五條之三
服用毒品，麻醉藥品、酒類或其他相類之物，不能安全駕駛動力交通工具而駕駛者，
處一年以下有期徒刑、拘役或三萬元以下罰金。
刑法第一百八十五條之四
駕駛動力交通工具肇事，致人死傷而逃逸者，處六月以上五年以下有期徒刑。


司法院資訊處製作；財團法人民間司法改革基金會備份。
